【裁判字號】    98,訴,537
【裁判日期】    981215
【裁判案由】    確認委任關係不存在
【裁判全文】
臺灣士林地方法院民事判決            98年度訴字第537號
原      告  戊○○
訴訟代理人  鍾薰嫺律師
被      告  太宇科技股份有限公司
                        3
代  表  人  庚○○
即  清算人
            己○○
                        號2樓.
            甲○○
            丙○○
            和通創業投資股份有限公司
上  一  人
法定代理人  原勇
代  表  人  可樹投資股份有限公司
即  清算人
上  一  人
法定代理人  丁○○
上列當事人間請求確認委任關係不存在事件，本院於中華民國98
年12月9日言詞辯論終結，判決如下：
    主      文
確認原告與被告間監察人委任關係不存在。
訴訟費用新臺幣壹萬柒仟佰拾伍元由被告負擔。
    事實及理由
一、按解散之公司除因合併、分割或破產而解散外，應行清算，
    又公司經中央主管機關撤銷或廢止登記者準用之，公司法第
    24條、第26條之1 定有明文。本件被告雖由經濟部商業司於
    民國91年4 月9 日廢止登記，惟迄未向本院聲報清算事宜等
    情，復經本院向經濟部調閱被告變更登記事項卡核閱屬實，
    揆諸前揭說明，被告法人格尚未消滅，自有當事人能力。
    而被告之股東未另行選任清算人，復經本院依職權調取被告
    公司登記卷宗查明，依前開規定，被告自應以全體董事為其
    清算人，對外代表公司。次依前開公司變更登記事項卡，被
    告全體董事雖為庚○○、乙○○、己○○、和通創業投資股
    份有限公司、可樹投資股份有限公司、甲○○、丙○○。惟
    其中乙○○於89年11月1 日辭任，有辭職書在被告公司登記
    卷內可參。另和通創業投資股份有限公司雖於本院抗辯其亦
    已辭任，但並未提供證據以供調查；另丙○○雖亦辯稱其係
    遭冒名，亦非董事，但並均未舉證證明，故其二人仍為被告
    公司董事，併此敘明。另依公司法第334 條準用同法第85條
    規定，各清算人即法定代理人均有單獨代表被告公司之權，
    先予敘明。
二、原告起訴主張：原告本為宏鑫創業投資股份有限公司（下稱
    宏鑫公司）指派為被告公司之監察人法人代表，其後因故向
    宏鑫公司請辭擔任被告監察人之法人代表，宏鑫公司並於民
    國89年6 月初即向被告表示更換法人代表，並指派方伯中為
    監察人法人代表。此外，宏鑫公司並於89年12月13日函被告
    請辭監察人職務，足證原告已非被告公司監察人。因被告遲
    未向主管機構申請辦理解任及變更登記，迄至97年5 月14日
    ，原告收到本院97年度訴字第441 號案件之開庭通知，將原
    告列為被告公司法定代理人後，始知被告迄今未辦理變更登
    記。按監察人之辭任，以向公司為辭任之意思表示到達即可
    ，不以登記為必要。原告既已請辭被告監察人，即與被告間
    終止委任關係，與被告間之委任關係已不存在，爰提起本件
    訴訟等情。並聲明：如主文第一項所示。而被告法定代理人
    僅丙○○到場，並抗辯其非昌宇公司法人代表，係遭冒名，
    與原告及其餘董事均不認識；其餘法定代理人均未於最後言
    詞辯論期日到場，亦未提出書狀作何聲明或陳述。
三、按確認法律關係之訴，非原告有即受確認判決之法律上利益
    者，不得提起之，民事訴訟法第247 條第1 項前段定有明文
    ；又民事訴訟法第247 條所謂即受確認判決之法律上利益，
    係指因法律關係之存否不明確，致原告在私法上之地位有受
    侵害之危險，而此項危險得以對於被告之確認判決除去之者
    而言（最高法院42年台上字第1031號判例意旨參照）。本件
    依被告公司變更登記表之記載，原告為被告公司之監察人，
    而原告主張已非被告公司監察人，則原告與被告間監察人委
    任法律關係之存否即屬不明確，且原告主觀上認其在法律上
    之地位有不安之狀態存在，而此種不安之狀態，確能以確認
    判決將之除去，是本件原告所提起之確認之訴有確認利益甚
    明。
四、次按公司與監察人間之關係，除另有規定外，依民法關於委
    任之規定；當事人之一方，得隨時終止委任契約，公司法第
    216 條第3 項、民法第549 條第1 項分別定有明文。又非對
    話而為意思表示者，其意思表示，以通知達到相對人時，發
    生效力，民法第95條第1 項前段復有明定。經查：原告原應
    自87 年3月14日迄90年3 月13日止擔任被告公司監察人職務
    ，此有被告公司登記事項卡可按，故其與被告公司間存有監
    察人之委任關係，足以認定。而原告於89年2 月並請辭離開
    富鑫公司，並由宏鑫公司於89年6 月5 日指派方伯中為監察
    人法人代表，將原告監察人職務予以更換；原告並於90年3
    月5日 再函被告公司更正監察人登記資料，此有宏鑫公司指
    派書、原告請求更正函附在被告公司登記卷可證（第106-10
    8 頁），至為明確。依前開公司法及民法之規定，應認自89
    年6 月6 日起，原告與被告間之監察人委任關係確實已終止
    。
五、從而，原告請求確認其與被告間監察人委任關係不存在，為
    有理由，應予准許。
六、本件訴訟費用17335 元（第一審裁判費）應由被告負擔。
據上論結，原告之訴為有理由，依民事訴訟法第78條、第87條第
1項判決如主文。
中    華    民    國    98    年    12    月    15    日
                  民事第一庭  法  官  李建忠
以上正本證明與原本無異。
如對本判決上訴，應於判決送達後20日內向本院提出上訴狀。
中    華    民    國    98    年    12    月    18    日
                              書記官  吳華瑋


司法院資訊處製作；財團法人民間司法改革基金會備份。
